【裁判字號】    95,交聲,21
【裁判日期】    950427
【裁判案由】    違反道路交通管理處罰條例聲明異議
【裁判全文】
臺灣基隆地方法院交通事件裁定          95年度交聲字第21號
移送機關    交通部公路總局臺北區監理所基隆監理站
異  議  人  宏威汽車貨運有限公司
即受處分人
代  表  人  甲○○
上列受處分人因違反道路交通管理處罰條例案件，對於交通部公
路總局台北區監理所基隆監理站民國94年12月19日所為之處分（
原處分案號：基監字第裁42-Ｅ00000000 號），聲明異議，本院
裁定如下：
    主  文
異議駁回。
    理  由
一、原處分意旨略以：
（一）異議人即受處分人宏威汽車貨運有限公司（下稱異議人）
      之駕駛人蕭金水，駕駛車牌號碼 149－AL號營業貨運曳引
      車，於民國（下同）94年 10月20日6時30分，在新竹市○
      ○路與中山路口往中山路之方向前進，行經中山路與中華
      路口時遇平交道仍欲加速通行，惟當時平交道之遮斷器已
      放下無法通行致停車，新竹市警察局第三分局員警請其將
      該車倒退至安全處，並請駕駛人出示行車紀錄卡，因其行
      車紀錄卡之時間顯與舉發時間明顯誤差，故以竹市警交字
      第 E00000000號舉發違反道路交通管理事件通知單（下稱
      交通違規單）舉發，但員警將舉發違反法條誤植為道路交
      通管理處罰條例第18條之1第2項。
（二）駕駛人不服舉發，於94年11月4 日向交通部公路總局台北
      區監理所基隆監理站（簡稱基隆監理站）陳述，經新竹市
      警察局第三分局於94年11月18日竹市警三分五字第094001
      9745號函更正為道路交通管理處罰條例第18條之1第3項。
      後經基隆監理站裁決處異議人新台幣（下同）9000元罰鍰
      ，責令臨時檢驗。
二、異議意旨略以：異議人公司所有車牌號碼149－AL 號營業貨
    運曳引車，於94年10月19日上午7時由駕駛人蕭金水（聲明
    異議狀誤載為11月19日）換置行車紀錄卡，至同年月20日6
    時30分（聲明異議狀誤載為11月20日）被員警欄停時，此行
    車紀錄卡並未滿24小時且時間與紀錄器相吻合，非無法正確
    紀錄，疑員警誤判，為此請求撤銷原處分等語。
三、按未依規定保存行車紀錄卡或未依規定使用、不當使用行車
    紀錄器致無法正確紀錄資料者，處汽車所有人9,000 元以上
    12,000元以下罰鍰，並責令其參加臨時檢驗，道路交通管理
    處罰條例第18條之1第3 項及第4項分別定有明文。次按，行
    車前應注意方向盤、煞車、輪胎、燈光、雨刷、喇叭、照後
    鏡及依規定應裝設之行車紀錄器、載重計與轉彎、倒車警報
    裝置等需詳細檢查確實有效；前項第1 款應裝設行車紀錄器
    之汽車，未依規定裝設或經檢查未能正確運作或未使用紀錄
    卡或未按時更換紀錄卡時，不得行駛，道路交通安全規則第
    89條第1項第1款及第2項亦分別規定甚明。
四、經查：
（一）行車紀錄器具有連續記錄汽車瞬間行駛速率及行車時間之
      功能，由於每張行車紀錄卡僅能記錄24小時內之相對應行
      車速率，故駕駛人本應每日按時更換並正確使用，方能完
      整記錄車輛真正之行車時間及相對應之行車速率，事後始
      可根據該紀錄內容而作為行車狀況之參考資料，如此才能
      符合道路交通安全規則有關大型車輛應裝設行車紀錄器之
      立法目的。（參見道路交通安全規則第39條第24款、第39
      條之1 第18款等規定）基此，依規定需裝設行車紀錄器之
      車輛，除需裝設確實有效而可正常運作之行車紀錄器外，
      亦應依照相關規定按時更換行車紀錄卡，並且根據正確操
      作程序將行車紀錄卡裝設於該行車紀錄器中。
（二）異議人聲明異議狀自承：伊公司之司機蕭金水，係於94年
      10月 19日上午7時換置行車紀錄卡，至翌（20）日 6時30
      分被員警欄查時，仍為同一張行車紀錄卡之事實，核與本
      件經警查扣之行車紀錄卡所載內容：2時15分起，至6時30
      分止，以及7時45分起，至 15時30分止等時段之紀錄數值
      相符。可見本件行車紀錄卡於 10月19日上午7時更換使用
      後，於10月20日再行使用時未更換行車紀錄卡。
（三）再查雖異議人抗辯行車紀錄卡係前日7時換置，至隔日6時
      30分被攔停時，顯未逾24小時，但從行車紀錄卡乃為防止
      過度運轉引起的重大事故的設計目的觀之，應每日更換一
      次，而非從開始行駛時間起算24小時才更換。若如受處分
      人所述，則24小時屆滿時車輛尚可能在行駛中，如何在剛
      好24小時左右更換行車紀錄卡而不違反道路交通管理處罰
      條例第18條之1第3項，殊難想像。
（四）綜上所述，本件異議人確有於前揭時、地不當使用行車紀
      錄器致無法正確紀錄資料的行為，原處分機關依道路交通
      管理處罰條例第18條之1第3項規定裁處受處分人罰鍰9,00
      0 元，核均允當，本件異議人之異議為無理由，應予駁回
      。
據上論斷，依道路交通案件處理辦法第19條，裁定如主文。
中    華    民    國    95    年    4     月    27    日
                  交通法庭法    官  齊潔
以上正本證明與原本無異。
對於本件裁定如有不服，應於送達後5日內， 向本院提出抗告書
狀，敘述抗告之理由，抗告於臺灣高等法院。
中    華    民    國    95    年    4     月    27    日
                          書 記 官  潘端典


司法院資訊處製作；財團法人民間司法改革基金會備份。
